【裁判字號】    91,易,1565
【裁判日期】    921028
【裁判案由】    詐欺
【裁判全文】
臺灣臺中地方法院刑事判決                        九十一年度易字第一五六五號
    公  訴  人  臺灣臺中地方法院檢察署檢察官
    被      告  丁○○
右列被告因詐欺案件，經檢察官提起公訴（八十九年度偵字第一七○七六號），本院
判決如左：
    主  文
丁○○幫助意圖為自己不法之所有，以詐術使人將本人之物交付，處有期徒刑陸月，
如易科罰金，以佰元折算壹日。
    事  實
一、丁○○前因詐欺案件，經臺灣臺北地方法院以七十九年度自緝字第九四號判決判
    處有期徒刑四月確定，又因違反懲治盜匪條例案件，經臺灣臺北地方法院以七十
    九年度訴字一五四三號判決判處有期徒刑七年確定，二案經聲請減刑，而更定其
    刑為七年一月，於民國八十三年二月八日假釋付保護管束；假釋後復因犯贓物罪
    ，經臺灣臺北地方法院以八十三年度易字第六一○三判決判處有期徒刑四月，由
    臺灣高等法院以八十三年度上易字第六六四八號判決駁回上訴確定，再因違反懲
    治盜匪條例案件，經本院以八十四年度訴字第一九三九號判決判處有期徒刑二年
    確定，另撤銷前開假釋後，先執行贓物罪四月，並接續執行前開殘刑三年四月十
    五日，再接續執行違反懲治盜匪條例二年之有期徒刑，於八十七年七月十日假釋
    付保護管束，未構成累犯。詎丁○○可預見一般人購買他人支票存款帳戶使用常
    與詐欺犯罪密切相關，且使用他人無支付能力支票存款帳戶之目的在於以該支票
    換取他人錢財，事後不欲兌現，又對於提供支票存款帳戶雖無引發他人萌生犯詐
    欺罪之確信，但仍以縱若有人持以犯詐欺罪亦無違反其本意之幫助犯意，於假釋
    付保護管束期間之八十七年八月三十一日，前往址設臺北市○○○路一六九－二
    號之彰化商業銀行西門分行，以自己之名義，開設帳號0000－00－000
    00－0－0號之支票存款帳戶，並於同年九月一日領得支票簿一本（二十五張
    ），隨即將該支票簿連同印鑑章，在上址銀行前，以新臺幣（下同）三萬元之代
    價，賣予真實姓名年籍均不詳之翁姓成年男子。該名翁姓男子則分別於同年九月
    十七日、九月二十九日、十月十九日、十一月九日、十二月三日，持丁○○交付
    之印鑑章，共向彰化商業銀行西門分行領取上開支票帳戶支票簿八本（二百張）
    ，且明知丁○○無兌現支票金額之能力，卻於支票上自行填載票面金額、發票日
    ，持以向不知情之交易對象詐取財物，使該等不知情之交易對象陷於錯誤而收受
    支票，並交付支票金額之對價。嗣因乙○○向戊○傳播事業股份有限公司（下稱
    戊○傳播公司）承租朝日衛星電視台時段，而交付其向不詳之人收受如附表所示
    發票人為丁○○之支票三紙，作為承租該電視台時段租金，然戊○傳播公司屆期
    提示遭退票後，始查悉上情。
二、案經戊○傳播公司訴由臺灣士林地方法院檢察署呈請臺灣高等法院檢察署移轉臺
    灣臺中地方法院檢察署檢察官偵查起訴。
    理  由
一、訊據被告丁○○固坦承有於右揭時、地申請上開支票存款帳戶，且將支票簿一本
    及印鑑章，以三萬元代價賣予該名翁姓男子等情不諱，惟矢口否認有何幫助詐欺
    犯行，辯稱：伊不知該名翁姓男子會拿伊的支票去騙錢云云。然查：
  (一)被告於偵查中及本院審理時均供稱：伊只有領一本支票簿，伊將該本支票簿及印
    鑑章均交給翁姓男子使用等語（參見臺灣臺中地方法院檢察署八十九年度偵字第
    一七○七六號偵查卷宗第三七頁、本院刑事卷宗九十二年七月二十五日審判筆錄
    第四頁），且彰化銀行西門分行支票存款帳戶客戶領支票並無須親自辦理，只須
    於支票領取證上蓋上留存印鑑章後憑單交付來人等情，有彰化銀行西門分行九十
    二年八月十二日彰西門字第二九七號函在卷可憑，而前開支票帳戶共被領取二百
    二十五張，有彰化銀行西門分行九十二年五月十三日彰西門字第八八四號函附卷
    可稽，足見除被告於八十七年九月一日領取支票簿一本（二十五張）外，其餘二
    百張均係該名翁姓男子以被告交付之印鑑章領取無誤。
  (二)另案被告乙○○向戊○傳播公司承租朝日衛星電視台時段，而交付其向不詳之人
    收受如附表所示發票人為丁○○之支票三紙，作為承租該電視台時段租金，惟戊
    ○傳播公司屆期提示遭退票等情，業據告訴人戊○傳播公司指述綦詳，且另案被
    告乙○○於偵查中供稱：附表所示之三張支票係伊所收之客票，伊並不認識被告
    （參見臺灣士林地方法院檢察署八十八年度偵字第五三三一號偵查卷宗八十八年
    六月九日訊問筆錄），證人甲○○（原名王光源）即戊○傳播公司在場簽約職員
    於本院調查時證稱：乙○○當時跟伊說他有叫人開票，叫伊在那邊坐一下，開票
    過程伊沒有看到，伊並沒有看到乙○○在票面上填寫金額，支票是別人拿過來的
    ，伊沒有注意乙○○是開票或是拿客票給伊等語（參見本院刑事卷宗九十二年六
    月十九日調查筆錄第二至四頁），則並無積極證據可資證明另案被告乙○○填寫
    附表所示三張支票之金額、日期，實難認附表所示之支票三紙係乙○○所開立，
    是附表所示之支票三紙，應係該名翁姓男子自行填載票面金額、發票日，持以向
    不知情之交易對象詐取財物，使該等不知情之交易對象陷於錯誤而收受支票，並
    輾轉至乙○○手中，再由乙○○交付予告訴人戊○傳播公司。
  (三)按刑法上之故意，可分為直接故意與不確定故意（間接故意），所謂「不確定故
    意」，係指行為人對於構成犯罪之事實，預見其發生而其發生並不違背其本意者
    ，刑法第十三條第二項定有明文；且衡諸常情，支票存款帳戶之用途係用來支付
    價款，為流通之有價證券，具有一定金融交易目的，一旦有人收購他人支票存款
    帳戶及印鑑章供做不明使用，依一般認知，必是隱身幕後之使用人欲利用人頭支
    票帳戶詐取他人財物，並免於遭人追索，自極易於令人有與詐欺犯罪之目的相關
    之合理懷疑。查被告為已成年人，亦曾從事買賣豬肉之商業活動，當知開立支票
    存款帳戶之意義及責任，且被告於本院調查時自承：那時經濟不佳，若有人找伊
    要錢，伊也沒有錢給他等語（參見本院刑事卷宗九十一年七月十一日調查筆錄第
    三頁），足徵被告對該名翁姓男子以其名義開立之支票，並無負責之意，且被告
    提供上開支票存款帳戶之印鑑章並隨意授權該名翁姓男子使用上開支票存款帳戶
    ，自難諉稱不知該名男子利用上開支票帳戶所領取之全部支票係供詐欺他人錢財
    之用，是其對於該名翁姓男子利用上開支票存款帳戶，開立附表所示之支票三紙
    ，騙取他人財物等情，能預見其發生且其發生不違背其本意，其有幫助該名翁姓
    男子詐欺之不確定故意，允無疑義。
三、被告丁○○基於幫助詐欺之不確定故意，提供前開支票存款帳戶及印鑑章，使該
    名翁姓男子得以領取附表所示之支票三紙，自行填載票面金額、發票日，持以向
    不知情之交易對象詐取財物，使該等不知情之交易對象陷於錯誤而收受支票，並
    交付支票金額之對價，核其所為，係犯刑法第三百三十九條第一項詐欺取財罪之
    幫助犯。又被告幫助他人犯詐欺取財罪，為從犯，爰依刑法第三十條第二項減輕
    其刑。爰審酌被告因一時起貪念致犯此罪行，該支票存款帳戶共遭人領取二百五
    十張，嚴重擾亂金融交易秩序及阻礙國家偵查追緝之行使，暨其素行、智識、犯
    罪目的、手段尚稱平和、犯罪所得、犯罪所生之危害甚巨等一切情狀，量處如主
    文所示之刑，並諭知易科罰金之折算標準（查被告行為後，刑法第四十一條業已
    於九十年一月十日修正公布，同年月十二日生效，修正後刑法第四十一條第一項
    前段規定「犯最重本刑為五年以下有期徒刑以下之刑之罪，而受六個月以下有期
    徒刑或拘役之宣告，因身體、教育、職業、家庭之關係或其他正當理由，執行顯
    有困難者，得以一元以上三元以下折算一日，易科罰金。」，與修正前刑法第四
    十一條規定「犯最重本刑為三年以下有期徒刑以下之刑之罪，受六個月以下有期
    徒刑或拘役之宣告，因身體、教育、職業、家庭之關係，執行顯有困難者，得以
    一元以上三元以下折算一日，易科罰金。」不同，比較新舊法結果，以新法較有
    利於行為人，故依刑法第二條第一項前段規定，本件自應適用裁判時之法律即修
    正後刑法第四十一條第一項前段之規定，併此敘明），以示懲儆。
據上論斷，應依刑事訴訟法第二百九十九條第一項前段，刑法第二條第一項前段、第
三十條第二項、第三百三十九條第一項、修正後刑法第四十一條第一項前段，罰金罰
鍰提高標準條例第一條前段、第二條，判決如主文。
本案經檢察官丙○○到庭執行職務
中      華      民      國      九十二    年      十    月    二十八    日
                                臺灣臺中地方法院刑事第三庭
                                    審判長法  官 劉錫賢
                                          法  官 黃松竹
                                          法  官 黃裕仁
右正本證明與原本無異。
如不服本判決，應於判決送達後十日內向本院提出上訴狀，上訴於臺灣高等法院臺中
分院( 須附繕本 )。
                                          書記官
中      華      民      國      九十二    年      十    月    二十八    日
附表
┌──┬─────┬───┬───┬─────┬─────────┐
│編號│票      號│發票人│發票日│ 金額     │ 付款人           │
├──┼─────┼───┼───┼─────┼─────────┤
│一  │CR0000000 │丁○○│880305│四十五萬元│彰化銀行西門分行  │
├──┼─────┼───┼───┼─────┼─────────┤
│二  │CR0000000 │丁○○│880405│四十五萬元│彰化銀行西門分行  │
├──┼─────┼───┼───┼─────┼─────────┤
│三  │CR0000000 │丁○○│880210│四十五萬元│彰化銀行西門分行  │
└──┴─────┴───┴───┴─────┴─────────┘
附錄論罪科刑法條
刑法第三百三十九條第一項
意圖為自己或第三人不法之所有，以詐術使人將本人或第三人之物交付者，處五年以
下有期徒刑、拘役或科或併科一千元以下罰金。


司法院資訊處製作；財團法人民間司法改革基金會備份。
